臺灣花蓮地方法院刑事判決　　　　　　　　　　　　　九十三年度訴緝字第一五號
　　公　訴　人　臺灣花蓮地方法院檢察署檢察官
　　被　　　告　乙○○
　　指定辯護人　本院公設辯護人甲○
右列被告因偽造有價證券等案件，經檢察官提起公訴（九十年度偵緝字第二三號），
本院判決如左：
    主  文
乙○○連續意圖供行使之用，而偽造有價證券，累犯，處有期徒刑參年拾月。
未扣案之偽造支票（付款人為保證責任花蓮第二信用合作社，號碼為ＨＢ五五二四○
八、五五二四一○、五五二四二四號）參張，均沒收。
    事  實
一、乙○○（綽號山口小雨）曾犯侵占罪，經本院判處有期徒刑四月，甫於民國八十
    五年五月十八日執行完畢，仍不思悛悔，竟意圖為自己不法所有之犯意，於八十
    九年四月間，利用其與前男友丙○○同居之便，在花蓮縣花蓮市○○路七五八號
    丙○○住處抽屜內，持丙○○所有之鑰匙一把開啟抽屜，竊取其所有之空白支票
    （付款人為保證責任花蓮第二信用合作社〈下簡稱花蓮二信〉、支票號碼ＨＢ五
    五二四○七、五五二四○八、五五二四一○、五五二四二四號）四張。
二、乙○○竊得上開支票後，基於意圖供行使之用而偽造有價證券之概括犯意，連續
    為下列犯行：
（一）於八十九年四月十八日，在花蓮縣吉安鄉○○路○段一三二號鍾東火所經營之
      順旺機車行內，為購買ＨＤＹ─八六九號機車一輛，遂在ＨＢ五五二四一○號
      支票上偽填發票日八十九年五月十五日、面額新台幣（以下同）三萬元、盜用
      丙○○活期存款之印章於該支票上，予以偽造，嗣持之行使交付予不知情之鍾
      東火支付機車款項。鍾東火取得上開支票後，交予不知情之陳玉琴。
（二）又於八十九年五月初某日，在台中市○○路○段一八五號三樓五洲卡拉ＯＫ店
      內結識林家誼，嗣於翌日十五時許，在台中縣豐原市○○路多倫多咖啡店內，
      於ＨＢ五五二四○八號支票上填載發票日八十九年六月十五日、面額五萬元，
      並盜用丙○○活期存款之印章而偽造支票，旋即交付予不知情之林家誼做為贈
      與。
（三）復於同年五月間，在不詳之地點，於ＨＢ五五二四二四號支票上填寫發票日八
      十九年五月十二日、面額十五萬元、盜用丙○○該甲存帳戶之印章後，予以偽
      造簽發，並持以行使交付予不知情之鍾明陽，以向鍾明陽借款。
三、嗣於八十九年五月八日，經丙○○察覺上開四張支票連同票根撕去而遭竊，遂於
    五月九日至銀行辦理掛失止付，故上開三張支票經持票人提示後，均因掛失止付
    及印鑑不符（ＨＢ五五二四○八、五五二四一０號部分）等原因而退票，而ＨＢ
    五五二四○七號未經持票人提示而辦理空白票據掛失止付。
四、案經被害人丙○○訴由台中縣警察局豐原分局報請臺灣台中地方法院檢察署呈請
    臺灣高等法院檢察署檢察長令轉臺灣花蓮地方法院檢察署檢察官偵查起訴。
    理  由
一、訊據被告乙○○矢口否認上開犯行，辯稱：支票都是告訴人拿給我開的，他給我
    四張支票，我開了三張，我開票告訴人都知道，因為支票及印章都由他鎖起來，
    若他沒有給我，我如何取得，且我所開的支票均係寫好金額及發票日後，交予告
    訴人蓋章。面額三萬元的支票用來買機車，面額十五萬元之支票開給地下錢莊鍾
    明陽借錢，是告訴人要借錢，但我開票時沒有跟他說要跟地下錢莊借錢，只說人
    家要債，事後才跟告訴人說。面額五萬元的支票是我開的，但沒有印象曾交給林
    家誼，記得放在皮包內連同皮包遺失，原本要作為急需之用，後來發現遺失沒有
    去申報，只向告訴人說皮包不見云云。辯護人則為被告辯以：被告與告訴人同居
    ，金錢上應有互通之情形，告訴人不可能不知道被告持其支票使用等詞。
二、經本院調查結果：
（一）關於證據能力之調查：
    (1)被告及辯護人主張告訴人丙○○於偵查中所言無證據能力，理由為告訴人丙○
      ○與被告之利害相反，有可能誣陷被告。另主張告訴人丙○○及證人林家誼、
      施招明於本院九十年度訴字第二０四號、九十二年度訴緝字第四號審理中（即
      被告起訴後經本案通緝到案前對本件之審理案件）所證述內容無證據能力，理
      由為上述三人於本院中證述內容均在刑事訴訟法九十二年一月十四日修正前為
      之，但於交互詰問相關法律於九十二年九月一日施行後，未再踐行交互詰問程
      序，故無證據能力。
    (2)按刑事訴訟法第一百五十九條之一第二項規定被告以外之人於偵查中向檢察官
      所為陳述，除顯有不可信之情況者外，得為證據。而該條所謂之除顯有不可信
      之情況，應指檢察官有違法取證、筆錄記載明顯與所陳述內容不符、未遵守法
      律等不當訊問，以致所陳述內容有明顯不可採信之情形而言。辯護人僅以告訴
      人丙○○與被告利害衝突為由，主張其所言顯然不可採信，而認為該偵查筆錄
      無證據能力，均未具體指出檢察官有何違法取證之情形，且本件亦查無檢察官
      於製作筆錄時有何任何違法之處，故該筆錄當無任何顯不可信之處情形，故告
      訴人丙○○偵查中所言仍應有證據能力。
    (3)告訴人丙○○、證人林家誼、施招明於被告本案通緝到案前，經本院依職權傳
      喚調查，上述三人之訊問係在九十二年一月十四日刑事訴訟法修正前所為之，
      證人林家誼、施招明並經合法具結。經參酌刑事訴訟法施行法第七條之三規定
      ：「中華民國九十二年一月十四日修正通過之刑事訴訟法施行前，已繫屬於各
      級法院之案件，其以後之訴訟程序，應依修正刑事訴訟法終結之。但修正刑事
      訴訟法施行前已依法定程序進行之訴訟程序，其效力不受影響。」此條立法說
      明亦闡明：「為避免程序之勞費，本諸舊程序用舊法，新程序使用新法之一般
      原則，顧及法院於修正之刑事訴訟法施行前，已依法踐行之訴訟程序（包含相
      關證據法則之適用），其效力不受影響。故於修正刑事訴訟法施行前，法院就
      可得為證據之證據，已依法定程序調查者，其效力亦不受影響」。故本案於被
      告通緝到案前所踐行之訴訟程序應不受影響，是以證人林家誼、施招明及告訴
      人丙○○於審判中所為之陳述，當然有證據能力，且依照修正後之刑事訴訟法
      之規定，亦不當然所有之證人均應由檢察官、被告或辯護人行交互詰問後，才
      肯認證據之證據能力，法院亦可以在當事人未聲請調查證據之前提下，依職權
      調查證據傳喚證人，若證人踐行合法之具結程序，其所陳述內容當有證據能力
      。而告訴人屬被告以外之人，依刑事訴訟法第一百五十九條第一項規定「被告
      以外之人於審判外之言詞或書面陳述，除法律有規定者外，不得作為證據」，
      是以依此規定之反面解釋，即知被告以外之人在審判中所為之陳述有證據能力
      ，則告訴人丙○○於本院審理中所為陳述當有證據能力，被告及辯護人上開主
      張容有誤會。
（二）被告有罪之理由：
    (1)被告對於其簽發ＨＢ五五二四一○、五五二四○八、五五二四二四號三張支票
      。且上開支票均因告訴人掛失止付而退票，且ＨＢ五五二四一○、五五二四○
      八號二張支票因印鑑不符而退票之事實並不爭執，並據證人陳春福於警詢中針
      對其女兒陳玉琴提示支票遭退票等情陳述在卷。此外，復有票據掛失止付通知
    書、退票理由單影本、支票影本、掛失止付票據支票提示人資料查報表各三份
      、機車買賣訂購書一份在卷可稽。而ＨＢ五五二四一○、五五二四○八號支票
      上所蓋之印章與告訴人之上開支票甲存帳戶留存之印鑑不同，有花蓮二信九十
      二年五月六日花二信發字第三七四０號函附之基本資料查詢單、印鑑卡影本在
      卷可按，此部分之事實核先認定。
    (2)告訴人於偵查具結證稱：我與被告同居期間，沒有同意被告使用其支票或印章
      ，其於八十九年五月八日在住處發現支票連票根遭人偷撕掉，支票、印鑑章放
      在同一抽屜，平常都有上鎖，我鑰匙沒有交給她，不知道她何時偷我的鑰匙開
      抽屜，因為抽屜內好幾顆印章，她沒開過支票，所以不知道支票的印鑑章是哪
      一顆（見偵緝卷第二二、二三頁）。其於本院中另陳稱：被告與我同居時，她
      知道抽屜鑰匙放在何處，共竊取我四張支票，因為我沒有天天使用支票，所以
      未查看，之後因我要開支票，才看見支票存根連支票一起被撕掉。我不認識林
      家誼，不知道面額五萬元支票送給林家誼之事，亦不認識鍾東火，不清楚被告
      買機車之事，亦不知道被告有開十五萬元支票向地下錢莊借錢。卷內支票上的
      金額都不是我的字。如果我知道被告使用我的支票，應不會用錯印章等詞（見
      九十年度訴字第二十號卷第十二、十三頁，九十二年度訴緝字第四號卷第五七
      、五八、九五頁），其已明確陳述並未同意被告簽發上開支票予他人。且核諸
      證人陳明慈於偵查中證稱：當時丙○○跟我說他支票被偷，並拿票根給我看，
      我拿申請書給他填，丙○○拿整本票來，看到連票根都被撕走等詞（見偵緝卷
      第五五頁反面），堪認當時告訴人之支票票根確實有遭撕去之情形，核與告訴
      人上開所述一致。
    (3)另證人鍾東火於偵查中證稱：被告於八十九年四月十八日向其買機車時，當埸
      拿出一整本支票，並填寫三萬元、五月十五日等字在支票上，至於印章好像是
      現場蓋的，當時有一男子陪她來，但不是在庭的丙○○等語（偵緝第三八頁）
      ，其上開所言核與於本院中證稱內容均一致（見九十二年度訴緝字第四九、五
      ０頁）。因證人鍾東火與被告素無怨隙，其應不致於有誣陷被告之情事，所言
      堪以採信，且證人鍾東火證稱親眼見被告在店內填寫金額及發票日，此核與被
      告辯稱：支票均係寫好金額後，再由告訴人蓋章云云不合，顯見被告辯稱經告
      訴人同意而簽發ＨＢ五五二四一○號支票等語不實在。
    (4)證人林家誼另於本院中證稱：五萬元支票是綽號山口小雨在咖啡店給我，因為
      我們是結拜姊妹，她送我戒指、耳環，還拿票給我自行填寫，我說不要，後來
      她自行填寫五萬元給我，我收下後，因急用錢才去提示，後來遭退票。金額是
      她當場填寫，印章好像之前就蓋上等詞（見九十二年度訴緝字第四號卷第七五
      、七六頁）。其上開證述內容，核與證人施招明於本院中證稱：綽號山口小雨
      問林家誼有沒有缺錢，有看到她拿一張票出來，金額是空白的，結果她就填五
      萬元後拿給林家誼等語相符（見九十二年度訴緝字第四號卷第七七頁），上開
      證人所述應堪採信，被告辯稱面額五萬元之支票並未簽發給林家誼，係與皮包
      一同遺失等語顯非事實，且證人林家誼、施招明親眼見被告在支票上填寫金額
      ，此核與被告辯稱：支票均係寫好金額後，再由告訴人蓋章云云不合，是以，
      被告辯稱經告訴人同意而簽發ＨＢ五五二四○八號支票等詞亦非屬實。
    (5)況被告於本院中自承，就ＨＢ五五二四二四號面額十五萬元之支票於開票時沒
      有跟告訴人說，是事後跟告訴人說向地下錢莊借錢等語（見九十二年度訴緝字
      第四號卷第三三頁），故被告明知支票非經真正發票人授權，不得任意簽發使
      用，竟於未經被告同意而簽發支票，其偽造支票行為應已構成，退萬步言，縱
      使被告事後有告知告訴人屬實，亦不能解免被告之偽造支票犯行。
    (6)又被告所簽發之支票ＨＢ五五二四○八、五五二四一○號上之印章與告訴人所
      留存之印鑑章不符，已如前述，若被告辯稱：上開三張支票係經伊填寫金額、
      發票日後，再由告訴人用印等語屬實，則為何告訴人會蓋錯印章？且一般使用
      票據之人均知為使支票得以流通，發票人無不良之退票紀錄十足重要，發票人
      用印時當會小心謹慎，不會無故意蓋錯印章致其票據無法兌現而損害自己之信
      用。是以，若被告確實徵得告訴人之同意而簽發票據，亦會蓋用其甲存帳戶之
      印鑑，殊無可能以其他印章簽發，使支票跳票而致其信用不佳，故被告所簽發
      之上開三張支票，實不可能係經告訴人同意後而為之。
    (7)綜上所陳，依前述證人之證述及書證資料，應可證明被告有竊取支票，且未經
      告訴人同意，簽發上述ＨＢ五五二四○八、五五二四一○、五五二四二四號支
      票而予偽造支票，並持以行使等犯行，被告上開辯解不足採信，應予依法論科
      。
三、被告意圖為自己不法之所有竊取告訴人所有之上開支票，核其所為，係犯刑法第
    三百二十條第一項之竊盜罪。又被告盜用告訴人之印章於ＨＢ五五二四○八、五
    五二四一○、五五二四二四號支票上之發票人欄，再於事實欄所述之時、地分別
    填載發票日期及金額，完成支票之偽造行為，又分別持以行使，核其所為，係犯
    刑法第二百零一條第一項之意圖供行使之用而偽造有價證券罪。其盜用印章應係
    偽造有價證券之階段行為，包括於偽造有價證券行為之內；其偽造完成後持以行
    使，此項行使之行為為偽造之行為所吸收，均不另論罪。被告意圖供行使而偽造
    有價證券，並用以行使，所交付者為證券本身之價值，不另成立詐欺罪，併予敘
    明。被告三次偽造有價證券之犯行，時間緊接，觸犯構成要件相同之罪名，顯係
    基於概括犯意反覆為之，為連續犯，應依刑法第五十六條之規定以一罪論，並加
    重其刑。又被告所犯前開竊盜罪及連續偽造有價證券罪間，具有方法結果之關係
    ，應依牽連犯論以一罪，依刑法第五十五條從一重之連續偽造有價證券罪處斷。
    被告前因侵占罪，經本院判處有期徒刑四月確定，並於八十五年五月十八日執行
    完畢，五年以內再犯本件有期徒刑以上之罪，為累犯，依刑法第四十七條規定加
    重其刑。爰審酌被告利用與告訴人之情誼關係，竊取告訴人支票之張數及偽簽支
    票金額，尚非巨大，且自其犯罪動機、方法觀之，惡性非重大，惟被告迄今尚未
    賠償告訴人所受損害，及犯後否認犯罪，毫無悔意等一切情狀，量處如主文所示
    之刑。另被告偽造之付款人為花蓮二信、支票號碼為ＨＢ五五二四○八、五五二
    四一○、五五二四二四號支票共三張，應依刑法第二百零五條之規定，不問屬於
    犯人與否，併予宣告沒收之。
據上論斷，應依刑事訴訟法第二百九十九條第一項前段，刑法第五十六條、第二百零
一條第一項、第三百二十條第一項、第五十五條、第四十七條、第二百零五條，罰金
罰鍰提高標準條例第一條前段，判決如主文。
本案經檢察官李子春到庭執行職務。
中      華      民      國    九十四    年      三      月     十一     日
                              臺灣花蓮地方法院刑事第三庭
                                  審判長法官  鄭  培  麗
                                        法官  陳  雅  敏
                                        法官  饒  金  鳳
右正本證明與原本無異。
如對本判決不服，應於送達後十日內，向本院提出上訴狀。（應抄附繕本）告訴人或
被害人如對於本判決不服者，應具備理由請求檢察官上訴，其上訴期間之計算係以檢
察官收受判決正本之日期為準。
                                  法院書記官
中      華      民      國    九十四    年      三      月     十四     日
附錄本判決論罪之法律條文：
刑法第二百零一條第一項：
意圖供行使之用，而偽造、變造公債票，公司股票或其他有價證券者，處三年以上十
年以下有期徒刑，得併科三千元以下罰金。
刑法第三百二十條第一項：
意圖為自己或第三人不法之所有，而竊取他人之動產者，為竊盜罪，處五年以下有期
徒刑、拘役或五百元以下罰金。
刑法第二百零五條：
偽造、變造之有價證券、郵票、印花稅票、信用卡、金融卡、儲值卡或其他相類作為
提款、簽帳、轉帳或支付工具之電磁紀錄物及前條之器械原料及電磁紀錄，不問屬於
犯人與否，沒收之。
